【裁判字號】    96,再,90
【裁判日期】    980227
【裁判案由】    律師法
【裁判全文】
臺北高等行政法院裁定
                                        96年度再字第90號
再審聲請人  士林律師公會
代  表  人  甲○○
再審聲請人  士林律師公會籌備會
代  表  人  甲○○
再審聲請人  台北律師公會
代  表  人  甲○○
再審聲請人  甲○○
上列再審聲請人與再審相對人台北市政府等間因律師法事件，對
最高行政法院中華民國96年7 月13日96年度裁字第1552號裁定，
及本院中華民國95年12月4 日94年度訴字第3962號裁定，主張有
行政訴訟法第273 條第1 項第1 款及第3 款之事由而聲請再審。
本院裁定如下：
    主  文
本件移送於最高行政法院。
    理  由
一、本件訟爭為上列再審聲請人4 人與再審相對人台北市政府等
    人（而後又追加台北市訴願委員會等人）因律師法事件提起
    行政訴訟事件，經本院於民國（下同）95年12月4 日94年度
    訴字第3962號裁定駁回後，再審聲請人提起抗告，經最高行
    政法院於96年7 月13日以96年度裁字第1552號裁定駁回抗告
    ，該裁定於96年8 月8 日送達，再審聲請人於96年8 月13日
    聲請本件再審。
二、按行政訴訟法第283 條規定：「裁定已經確定，而有第273
    條之情形者，得準用本編之規定，聲請再審。」，而同法第
    273 條第1 項之再審事由有：1.適用法規顯有錯誤者；（略
    ）3.判決法院之組織不合法者；（略）11. 為判決基礎之民
    事或刑事判決及其他裁判或行政處分，依其後之確定裁判或
    行政處分已變更者；12. 當事人發見就同一訴訟標的在前已
    有確定判決或和解或得使用該判決或和解者；13. 當事人發
    見未經斟酌之證物或得使用該證物者；但以如經斟酌可受較
    有利益之裁判者為限；14. 原判決就足以影響於判決之重要
    證物漏未斟酌者。且同法第275 條亦規定：「（第1 項）再
    審之訴專屬為判決之原行政法院管轄。（第2 項）對於審級
    不同之行政法院就同一事件所為之判決提起再審之訴者，由
    最高行政法院合併管轄之。（第3 項）對於最高行政法院之
    判決，本於第273 條第1 項第9 款至第14款事由聲明不服者
    ，雖有前2 項之情形，仍專屬原高等行政法院管轄。」，足
    見對不同審級法院主張不同再審事由，將導致再審事件管轄
    法院之不同，若僅針對最高行政法院之裁判主張有第273
    條第1 項第3 款之事由，其管轄法院應為最高行政法院；
    針對最高行政法院及本院之裁判主張有第273 條第1 項第1
    款、第11款至第14款等事由，則就該條項第1 款部分，其管
    轄法院應為最高行政法院，而該條項第11款至第14款部分，
    其管轄法院則為本院。
三、本件聲請意旨略以：最高行政法院96年度裁字第1552號裁
    定所參與審判之法官5 名，均經再審聲請人列名聲請迴避而
    參與審判，自屬法院組織不合法；本案已向本院及最高行
    政法院撤回起訴，自不得裁判，合於行政訴訟法第273 條第
    1 項第1 款、第11款至第14款等事由；而聲明：「最高行政
    法院96年度裁字第1552號裁定、本院94年度訴字第3962號裁
    定均廢棄，本件視為自始未訴願、未起訴」云云。經查：
  (1)關於最高行政法院96年度裁字第1552號裁定有無法院組織不
    合法情事，僅針對最高行政法院之裁判主張有第273 條第1
    項第3 款之事由，依據行政訴訟法第275 條第1 項之規定，
    其管轄法院應為最高行政法院。
  (2)針對是否已向本院及最高行政法院撤回起訴部分（參本院卷
    p-13）：
    本院94年度訴字第3962號訴訟事件，起訴之初列名之被告
      有19位，包括台北市政府、乙○○、台北市政府社會局、
      丙○○、丁○○、戊○○、己○○、庚○○、辛○○、戌
      ○○、法務部、臺灣臺北地方法院檢察署、天○○、地○
      ○、宇○○、宙○○、Ａ○○、Ｂ○○、Ｃ○○（參見本
      院94年度訴字第3962號卷p-05），而後又於補正一狀追加
      亥○○、玄○○、黃○○為被告（參上開卷p159），再於
      補正二狀追加台北市政府訴願委員會、法務部訴願委員會
      、壬○○、癸○○、子○、丑○○、寅○○、卯○○、辰
      ○○、巳○○、午○○、未○○、申○○、酉○○為被告
      （參上開卷p178-1、p178-2），無任何書狀敘及撤回訴訟
      。故本院前審於駁回94年度訴字第3962號訴訟事件（主文
      為原告之訴及其追加之訴均駁回），再審聲請人所稱已向
      本院撤回起訴，卻經本院裁判，而有再審事由者，似有所
      誤解。
    就最高行政法院96年度裁字第1552號訴訟事件，於審理期
      間再審聲請人具狀聲請將事件移送普通法院民事庭或台灣
      士林地方法院，如不能移送則撤回起訴（參最高行政法院
      96年度裁字第1552號卷p113，該狀稱：謹狀最高行政法院
      可參），則該部分撤回起訴有無發生訴訟法上效力之爭執
      ，發生於最高行政法院審理期間，而非於本院審理中。按
      行政訴訟法第113 條第1 項前段規定：「原告於判決確定
      前得撤回訴之全部或一部」，而法院就當事人附條件之撤
      回起訴，給予如何之評價，事關上開法規是否適用的問題
      ，而消極適用法規與否是否為行政訴訟法第273 條第1 項
      第1 款所稱之適用法規顯有錯誤，是再審聲請人主張最高
      行政法院96年度裁字第1552號裁定，有第273 條第1 項第
      1 款之再審事由，其管轄法院應為最高行政法院。併同再
      審聲請人所稱已向本院撤回起訴亦有爭執，而有行政訴訟
      法第273 條第1 項第1 款事由者，依據行政訴訟法第27 5
      條第2 項之規定，其管轄法院亦為最高行政法院。
    至於，再審聲請人另主張撤回起訴與否之爭執，也同時涉
      及行政訴訟法第273 條第1 項第11款至第14款等再審事由
      者，依據行政訴訟法第275 條第3 項之規定，其管轄法院
      為本院，由本院另行處理；關於再審聲請狀列其餘被告（
      列名法官如聲請狀p-03，參本院卷p-11）部分，亦向本院
      提起再審，該部分未敘明再審事由，亦由本院處理，均此
      敘明。
  (3)承上，本件聲請再審稱：對最高行政法院96年7 月13日96年
    度裁字第1552號裁定、本院95年12月4 日94年度訴字第3962
    號裁定，主張因已具狀撤回起訴而仍受裁判，及具名法官經
    聲請迴避而參與審判，合於行政訴訟法第273 條第1 項第1
    款、第3 款事由而聲請再審，依前揭規定，應由最高行政法
    院專屬管轄，爰由本院依職權移送於最高行政法院。
四、依行政訴訟法第275 條、第281 條、第18條，民事訴訟法第
    28條第1 項，裁定如主文。
中    華    民    國    98    年    2     月    27    日
            臺北高等行政法院第三庭
                    審判長法  官  楊莉莉
                          法  官  林惠瑜
                          法  官  陳心弘
上為正本係照原本作成。
不得抗告。
中    華    民    國    98    年     2    月   27     日
                          書記官  鄭聚恩


司法院資訊處製作；財團法人民間司法改革基金會備份。
